【裁判字號】    97,易,451
【裁判日期】    970324
【裁判案由】    詐欺
【裁判全文】
臺灣臺北地方法院刑事判決               97年度易字第451號
公  訴  人  臺灣臺北地方法院檢察署檢察官
被      告  甲○○
上列被告因詐欺案件，經檢察官提起公訴（96年度偵字第24701
、25815 號）及移送併辦（臺灣板橋地方法院97年度偵字第5406
號），因被告於準備程序中就犯罪事實為有罪之陳述，經本院合
議庭裁定由受命法官獨任進行簡式審判程序審理，本院判決如下
：
    主  文
甲○○幫助共同意圖為自己不法之所有，以詐術使人將本人之物
交付，處有期徒刑參月，如易科罰金，以新臺幣壹仟元折算壹日
。緩刑貳年，緩刑期間付保護管束，並應於緩刑期間，向指定之
公益團體、地方自治團體或社區提供捌拾小時之義務勞務。
    事    實
一、甲○○預見將自己帳戶供他人使用，將因此遭詐騙集團利用
    詐取他人財物，竟因積欠地下錢莊債務，基於幫助他人詐欺
    取財之不確定概括故意，於民國96年10月23日下午9 時許，
    在臺北縣新店巿永平街87號1 樓，以1 個銀行帳戶新臺幣（
    下同）3,000 元合計12,000元之代價，將其在：(一)彰化商業
    銀行北新分行（址設臺北縣新店巿北新路2 段47號）所申設
    帳號000000000000000 號帳戶；(二)聯邦銀行永春分行（址設
    臺北巿信義區○○○路453 號）所申設000000000000000 號
    帳戶；(三)聯邦銀行文林簡易型分行（址設臺北巿士林區○○
    路758 號）所申設0000000000000 號帳戶；(四)中國信託銀行
    雙和分行（址設臺北縣永和巿中正路588 號1 樓）所申設之
    00000000000 號帳戶之存摺、提款卡、密碼，出租予真實姓
    名與年籍均不詳、年約20餘歲之成年男子使用。嗣丁○○、
    丙○○、乙○○、己○○、戊○○、庚○○分別於96年10月
    25日下午5 時36分（丁○○）、6 時20分（丙○○）、6 時
    43分（戊○○）、7 時58分（乙○○）、9 時59分（己○○
    ）及7 時34分、8 時12分、8 時21分（以上三者為庚○○）
    分別接獲不詳姓名之詐騙集團成員來電佯稱其等在網路購物
    付款方式設定有誤，要求其等前往提款機依照指示修改云云
    ，使丁○○等六人不疑有他，遂依詐騙電話之指示，分別至
    自動櫃員機匯款共23,731元（丁○○）、82,983元（丙○○
    ）、10,078元（戊○○）、29,983元（乙○○）、41,791元
    （己○○）、131,988 元（庚○○）至甲○○所有上開各銀
    行帳戶內。嗣因丁○○等六人發覺有異，報警處理，而循線
    查悉上情。
二、案經臺北縣政府警察局新店分局、蘆洲分局及海山分局報告
    臺灣臺北地方法院檢察署、臺灣板橋地方法院檢察署檢察官
    偵查起訴及移送併辦。
    理    由
一、本件被告甲○○對於檢察官起訴書證據清單所提人證、物證
    之證據能力均不加以爭執，則該等證據自有證據能力，合先
    敘明。
二、前述事實，業據被告甲○○於警詢、偵訊及本院審理時均坦
    承不諱，核與被害人丁○○、丙○○、乙○○、己○○、戊○○、庚○○於警詢中指訴之情節均相符，並有自動櫃員機
    交易明細表及聯邦商業銀行文林簡易型分行開戶資料等件附
    卷可稽，足認被告任意性自白核與事實相符。而依一般經驗
    ，於郵局或銀行等金融機構開設存款帳戶暨請領存摺及提款
    卡，係供個人從事社會經濟活動流通資金之用，具有專屬性
    。又一般民眾均得以存入最低開戶金額之方式、在多數不同
    之金融機構申辦多數之存款帳戶使用，並無任何特殊之限制
    ，是依一般人之日常生活經驗，若不以自己名義申請帳戶，
    反向他人借用或租用存款帳戶使用，衡情可知係欲利用他人
    帳戶以隱瞞身份取得贓款並逃避警方查緝；再者，利用他人
    帳戶從事詐欺犯行，早為傳播媒體廣為報導，被告為有社會
    及工作經驗之成年人，自可預見提供金融帳戶之存摺、提款
    卡、密碼等物供他人使用，可能幫助詐欺犯既遂詐欺犯行並
    逃避查緝，竟仍執意為之，其有縱有人以其金融帳戶實施詐
    欺犯罪亦不違背其本意之幫助詐欺不確定故意，至為灼然。
    是本件事證明確，被告犯行堪以認定，應予依法論科。
三、按幫助犯之成立，主觀上行為人須有幫助故意，客觀上須有
    幫助行為，意即需對於犯罪與正犯有共同之認識，而以幫助
    之意思，對於正犯資以助力，而未參與實施犯罪之行為者而
    言，最高法院75年度台上字第1509號、88年度台上字第1270
    號判決意旨均同此見解。核被告所為，顯係基於幫助他人犯
    詐欺罪之犯意，且所為提供上開物品予他人之行為，亦屬刑
    法詐欺罪構成要件以外之行為，被告既以幫助他人犯罪之意
    思而參與犯罪構成要件以外之行為，自應成立刑法第339 條
    第1 項詐欺取財罪之幫助犯，爰依刑法第30條第2 項規定減
    輕其刑。而本件係由數名不同之詐騙集團成員分別以電話向
    被害人施詐，而被害人復有多人，其等應屬詐欺罪之共同正
    犯。又被告係以一幫助詐欺取財行為，使詐欺集團成員得以
    分別詐騙丁○○等六人，致其等陷於錯誤，因而交付財物，
    其中被害人雖有數人，惟被告提供帳戶舉措僅有1 次，應論
    以1 個幫助詐欺取財行為，至於詐欺集團成員分別向不同人
    行騙，正犯之罪數並不影響被告行為之罪數，被告之行為仍
    應僅認構成一個幫助詐欺取財行為。再被告係於96年10月23
    日當日同時交付上開所述之四個銀行帳戶存摺、提款卡、密
    碼，屬於事實上一罪之關係，移送併辦（被害人庚○○）部
    分雖未據起訴，惟與起訴部分係事實上一罪關係，已如前述
    ，本院自應併予審判。
四、本院審酌：(一)被告係專科畢業之學歷，原以從事提款機修理
    為業，行為時係處於無業狀態，智識程度不低；(二)被告因積
    欠地下錢莊債務為人催討，即將自己所有四個銀行帳戶提供
    與他人使用，自己獲有12,000元之利益，且僅基於幫助他人
    犯詐欺罪之未必故意之犯罪動機與目的；(三)被告在此詐欺集
    團犯案猖獗，利用帳戶掩飾、隱匿詐財贓款之事迭有所聞之
    際，竟仍基於提供他人銀行帳戶以供詐騙份子從事詐財行為
    之犯罪手段；(四)被告所為將增加被害人尋求救濟之困難，並
    使犯罪之追查趨於複雜，所為將嚴重影響社會正常交易安全
    之危害；(五)被告於警詢、偵訊及本院審理時均能全盤坦承犯
    行，顯有悔意之犯後態度等一切情狀，量處如主文所示之刑
    ，並諭知易科罰金之折算標準。末查被告前未曾因故意犯罪
    受有期徒刑以上刑之宣告，有臺灣高等法院被告前案紀錄表
    在卷可按，其因經濟狀況不佳，一時失慮，致罹刑典，且被
    害人損失金額亦非被告所領取花用，本院認命被告向指定之
    公益團體、地方自治團體或社區提供共80小時之義務勞務與
    被告之犯行相當，是被告經此刑之宣告後，應知警惕而無再
    犯之虞，前開宣告之刑以暫不執行為適當，爰併予宣告緩刑
    2 年，於緩刑期內付保護管束，並命被告為如主文所示之義
    務勞務，以勵自新。至於被告究應向何公益團體、地方自治
    團體或社區提供義務勞務，屬執行之問題，應由執行檢察官
    斟酌全案情節及各公益團體、地方自治團體或社區之需求，
    妥為指定，併予敘明。再被告交予真實姓名、年籍不詳之成
    年男子之上開銀行存摺、金融卡等物，雖係供犯罪所用之物
    ，但未經扣案，迄今仍未取回，且非義務沒收之物，爰不為
    沒收之諭知，附此敘明。
據上論斷，應依刑事訴訟法第273 條之1 第1 項、第299 條第1
項前段，刑法第28條、第30條第1 項前段、第2 項、第339 條第
1項 、第41條第1 項前段、第74條第1 項第1 款、第2 項第5 款
、第93條第1 項第2 款，刑法施行法第1 條之1 ，判決如主文。
本案經檢察官高怡修到庭執行職務。
中    華    民    國    97    年    3    月    24    日
                  刑事第六庭  審判長法  官  周占春
                                    法  官  林晏如
                                    法  官  林孟皇
本正本證明與原本無異。
如不服本判決，應於判決送達後10日內向本院提出上訴狀（應抄
附繕本）。告訴人或被害人如對於本判決不服者，應具備理由請
求檢察官上訴，其上訴期間之計算係以檢察官收受判決正本之日
期為準。
                                    書記官  宋德華
中    華    民    國    97    年    3     月    24    日
附錄本案論罪科刑法條全文：
中華民國刑法第339條（普通詐欺罪）
意圖為自己或第三人不法之有，以詐術使人將本人或第三人之物
交付者，處五年以下有期徒刑、拘役或科或併科一千元以下罰金
。
以前項方法得財產上不法之利益或使第三人得之者，亦同。
前二項之未遂犯罰之。

司法院資訊處製作；財團法人民間司法改革基金會備份。
